【裁判字號】    97,易,2759
【裁判日期】    971031
【裁判案由】    毒品危害防制條例
【裁判全文】
臺灣板橋地方法院刑事判決              97年度易字第2759號
公  訴  人  臺灣板橋地方法院檢察署檢察官
被      告  甲○○
上列被告因違反毒品危害防制條例案件，經檢察官提起公訴（96
年度毒偵字第7099號），由本院裁定改依簡式審判程序審理，並
判決如下：
    主  文
甲○○施用第貳級毒品，累犯，處有期徒刑肆月，如易科罰金，
以新臺幣壹仟元折算壹日。
    事  實
一、甲○○前於民國91年間因施用毒品案件，經依臺灣板橋地方
    法院（以下稱本院）91年度毒聲字第1956號裁定送觀察、勒
    戒後，認無繼續施用毒品之傾向，而由臺灣板橋地方法院檢
    察署檢察官於91年7 月26日以91年度毒偵字第1999號為不起
    訴處分確定，並於同日執行完畢釋放；復於94年間因再次施
    用第2 級毒品安非他命案件，經本院94年度簡字第2308號判
    處有期徒刑4 月確定；再於95年間因施用第2 級毒品安非他
    命案件，經本院95年度簡字第7130號判處有期徒刑5 月確定
    ，甫於96年2 月27日易科罰金執行完畢，猶不知悔改，且未
    戒除毒癮，竟基於施用第2 級毒品甲基安非他命之犯意，於
    97年5 月26日21時許，在其位於住臺北縣永和市○○路26巷
    1 號3 樓之住處，以將甲基安非他命置於玻璃球內燒烤之方
    式，施用毒品甲基安非他命1 次，嗣於97年5 月28日2 時45
    分許，為警在桃園縣中壢市○○路65號前為警查獲，經採集
    其當日所排放尿液送請檢驗之結果，呈毒品安非他命類陽性
    反應，始循線查悉上情。
二、案經桃園縣政府警察局中壢分局報告臺灣桃園地方法院檢察
    署檢察官呈請臺灣高等法院檢察署檢察長核轉臺灣板橋地方
    法院檢察署檢察官偵查起訴。
    理  由
一、上開犯罪事實，業經被告甲○○於偵查中及本院審理時自白
    不諱，並有臺灣檢驗科技股份有限公司97年6 月17日CH/200
    8/60101 濫用藥物尿液檢驗報告及桃園縣政府警察局中壢分
    局尿液暨毒品檢體真實姓名與編號對照表各1 份附卷可稽，
    足認被告自白要與事實相符。再被告有事實欄所示之施用毒
    品前科，亦有臺灣高等法院被告前案紀錄表1 份在卷可參，
    是被告犯本件施用毒品安非他命之罪，其事證明確，應依法
    論科。
二、按施用第1 、2級毒品為犯罪行為，毒品危害防制條例第10
    條定有處罰明文。故施用第1 、2 級毒品者，依上揭規定本
    應科以刑罰，惟基於刑事政策，對合於一定條件之施用者，
    則依同條例第20條、第23條之規定，施以觀察、勒戒或強制
    戒治之保安處分。又毒品危害防制條例於92年7 月9 日修正
    公佈，自93年1 月9 日施行。其中第20條、第23條將施用毒
    品之刑事處遇程式，區分為「初犯」及「5 年內再犯」、「
    5 年後再犯」。依其立法理由之說明：「初犯」，經觀察、
    勒戒或強制戒治後，應為不起訴處分或不付審理之裁定；「
    5 年內再犯」者，因其再犯率甚高，原實施之觀察、勒戒及
    強制戒治既已無法收其實效，爰依法追訴或裁定交付審理。
    至觀察、勒戒或強制戒治執行完畢釋放後，「5 年後再犯」
    者，前所實施之觀察、勒戒或強制戒治已足以遮斷其施用毒
    品之毒癮，為期自新及協助其斷除毒癮，仍適用「初犯」規
    定，始應先經觀察、勒戒、強制戒治之程式。從而依該次修
    正後之規定，僅限於「初犯」及「5 年後再犯」二種情形，
    應先經觀察、勒戒或強制戒治之程式，此乃該條例第10條之
    例外規定。倘被告於5 年內已再犯，經依法追訴處罰，縱其
    第3 次（或第3 次以上）再度施用毒品之時間，在初犯經觀
    察、勒戒或強制戒治執行完畢釋放5 年以後，因與單純之「
    5 年後再犯」之情形有別，不合於「5 年後再犯」之例外規
    定；且因已於「5 年內再犯」，顯見其再犯率甚高，原實施
    觀察、勒戒或強制戒治，已無法收其實效，即應回歸原則性
    規定，由檢察官逕行起訴，依該條例第10條處罰（最高法院
    96年度台非字第69號判決可資參照）。查本件被告於91年間
    「初犯」施用毒品案件，經裁定送觀察、勒戒後，認無繼續
    施用毒品之傾向，業由檢察官於91年7 月26日以91年度毒偵
    字第1999號為不起訴處分確定，其後復於94年、95年間施用
    第2 級毒品安非他命案件，分別經本院94年度簡字第2308號
    、95年度簡字第7130號各判處有期徒刑4 月、5 月確定，自
    屬「已於5 年內再犯」施用毒品之情形，則雖本件再犯之時
    間，係在「初犯」經觀察、勒戒之5 年以後，亦應依該條例
    第10條處罰，合先敘明。
三、核被告所為，係犯毒品危害防制條例第10條第2 項之施用第
    2 級毒品罪。又其施用前後持有第2 級毒品甲基安非他命之
    低度行為，應為施用第2 級毒品甲基安非他命之高度行為所
    吸收，不另論罪。查被告於95年間因施用第2 級毒品安非他
    命案件，經本院95年度簡字第7130號判處有期徒刑5 月確定
    ，甫於96年2 月27日易科罰金執行完畢一節，有臺灣高等法
    院被告前案紀錄表1 份在卷可按，其於5 年以內故意再犯本
    件有期徒刑以上之罪，為累犯，應依刑法第47條第1 項規定
    加重其刑。爰審酌被告前有多次施用毒品之前科，並歷經觀
    察、勒戒之戒毒療程，卻未能戒除毒品之誘惑，且其正值壯
    年，竟不知尋求正常生活態度，一再沾染施用毒品安非他命
    之惡習，惟其犯後自始坦承犯行，態度良好，並衡諸其生活
    狀況、施用毒品之時間、手段、動機、目的等一切情狀，量
    處如主文所示之刑，並諭知易科罰金之折算標準。
四、末按「除被告所犯為死刑、無期徒刑、最輕本刑為3 年以上
    有期徒刑之罪或高等法院管轄第一審案件者外，於前條第1
    項程序進行中，被告先就被訴事實為有罪之陳述時，審判長
    得告知被告簡式審判程序之旨，並聽取當事人、代理人、辯
    護人及輔佐人之意見後，裁定進行簡式審判程序。」刑事訴
    訟法第273條之1第1 項定有明文。查本件被告所犯毒品危害
    防制條例第10條第2 項之罪，並非最輕本刑為3 年以上有期
    徒刑之罪，且被告於本院97年10月21日準備程序進行中，復
    就被訴之事實為有罪之陳述，經告知被告簡式審判程序之旨
    ，被告及公訴人對於本件改依簡式審判程序審理均表示同意
    ，是本院即依前揭刑事訴訟法規定，裁定本件進行簡式審判
    程序，附此敘明。
據上論斷，應依刑事訴訟法第273條之1第1項、第299條第 1項前
段，毒品危害防制條例第10條第2 項，刑法第11條前段、第47條
第1 項、第41條第1 項前段，判決如主文。
本案經檢察官黃明絹到庭執行職務。
中    華    民    國    97    年    10    月    31    日
                           刑事第二十庭
                                 法  官  楊仲農
上列正本證明與原本無異。
如對本判決不服，應於送達後10日內，向本院提出上訴狀。
（上訴狀應記載具體上訴理由並應抄附繕本）
                                 書記官  陳香君
中    華    民    國    97    年    10    月    31    日
附錄本判決論罪之法律條文：
毒品危害防制條例第10條：
施用第一級毒品者，處 6 月以上 5 年以下有期徒刑。
施用第二級毒品者，處 3 年以下有期徒刑。


司法院資訊處製作；財團法人民間司法改革基金會備份。
